# 财务担保合同

提问人：jangyanbo 时间：2016-06-13 20:48:22
陈老师好！关于财务担保合同向您请教！请问金融资产准则中规定的财务担保合同与预计负债中的担保有什么区别和联系呢

回答人：chenyiwei
《企业会计准则第 22 号——金融工具确认和计量》第三十三条：“第三十三条 企业应当采用实际利率法，按摊余成本对金融负债进行后续计量。但是，下列情况除外：......（三）不属于指定为以公允价值计量且其变动计入当期损益的金融负债的财务担保合同，或没有指定为以公允价值计量且其变动计入当期损益并将以低于市场利率贷款的贷款承诺，应当在初始确认后按照下列两项金额之中的较高者进行后续计量： 1 ．按照《企业会计准则第 13 号——或有事项》确定的金额； 2 ．初始确认金额扣除按照《企业会计准则第 14 号——收入》的原则确定的累计摊销额后的余额。”
《企业会计准则解释第 5 号》第二条： 二、企业开展信用风险缓释工具相关业务，应当如何进行会计处理？ 答：信用风险缓释工具，是指信用风险缓释合约、信用风险缓释凭证及其他用于管理信用风险的信用衍生产品。信用风险缓释合约，是指交易双方达成的、约定在未来一定期限内，信用保护买方按照约定的标准和方式向信用保护卖方支付信用保护费用，由信用保护卖方就约定的标的债务向信用保护买方提供信用风险保护的金融合约。信用风险缓释凭证，是指由标的实体以外的机构创设，为凭证持有人就标的债务提供信用风险保护的、可交易流通的有价凭证。 信用保护买方和卖方应当根据信用风险缓释工具的合同条款，按照实质重于形式的原则，判断信用风险缓释工具是否属于财务担保合同，并分别下列情况进行处理： （一）属于财务担保合同的信用风险缓释工具，除融资性担保公司根据《企业会计准则解释第 4 号》第八条的规定处理外，信用保护买方和卖方应当按照《企业会计准则第 22 号——金融工具确认和计量》中有关财务担保合同的规定进行会计处理。其中，信用保护买方支付的信用保护费用和信用保护卖方取得的信用保护收入，应当在财务担保合同期间内按照合理的基础进行摊销，计入各期损益。 （二）不属于财务担保合同的其他信用风险缓释工具，信用保护买方和卖方应当按照《企业会计准则第 22 号——金融工具确认和计量》的规定，将其归类为衍生工具进行会计处理。 财务担保合同，是指当特定债务人到期不能按照最初或修改后的债务工具条款偿付时，要求签发人向蒙受损失的合同持有人赔付特定金额的合同。 开展信用风险缓释工具相关业务的信用保护买方和卖方，应当根据信用风险缓释工具的分类，分别按照《企业会计准则第 37 号——金融工具列报》、《企业会计准则第 25 号——原保险合同》或《企业会计准则第 26 号——再保险合同》以及《企业会计准则第 30 号——财务报表列报》进行列报。
从上述规定可以看出，《企业会计准则第 22 号——金融工具确认和计量》第三十三条规定的财务担保合同核算模式，适用于保险机构和财务担保机构以外的其他机构（这两类机构提供的信用风险保护适用保险合同）。对于符合财务担保合同定义的合同，由于其使得被担保人能够以较低的资金成本获得融资，因此对被担保人而言是有价值的，其理论价值等于在有无担保的情况下为该借款所需发生的资金成本的差额；相应地，提供担保的机构也就有权向被担保方收取相当于财务担保合同公允价值的担保费。对收取担保费的一方（担保提供方）而言，这属于提供劳务，因此应将所收取的担保费予以递延，在担保期内按直线法摊销确认为各期的营业收入（这也就是金融工具准则第三十三条将财务担保合同的后续计量与收入准则挂钩的原因），也就是在无需就担保责任确认预计负债的情况下，相关负债的余额为待以后年度确认的担保费收入；但如果该担保责任满足了或有事项准则规定的确认预计负债的条件，且需确认的预计负债金额大于递延收益时，就需额外确认本企业很可能承担的担保损失（即预计担保损失超出递延收益的差额），使得期末该项负债的余额等于按照或有事项准则应确认的预计负债余额。

提问人：chloeuuu 时间：2019-06-12 22:32:10
原来如此！谢谢陈老师，讲的太清晰了，终于弄懂了两者的联系。之前一直不清楚为什么财务担保合同确认了金融负债了，被担保人很可能违约的时候还要再去确认预计负债，还以为会重复确认负债，原来确认的只是两者的差额。 那还有 2 个具体科目问题想要追问您，就是 1 、确认为FVTPL的财务担保合同是进 “交易性金融资产”科目么？ 2 、按第二种方式做账的财务担保合同，作为金融负债，原始进的科目是什么呢？也是“预计负债”么？如果不是那是进什么呢？而且如果不是，后来预计被担保人很可能违约的时候，只有预计负债金额 和 剩余递延收益的差额 才进“预计负债”？

回答人：chenyiwei
1 、是（但实务中很少见）。 2 、《关于修订印发 2019 年度一般企业财务报表格式的通知》（财会[2019]6号）已经明确：企业按照《企业会计准则第 22 号——金融工具确认和计量》（财会〔 2017 〕 7 号）的相关规定对贷款承诺、财务担保合同等项目计提的损失准备，应当在"预计负债"项目中填列。但同样需要注意：虽然此处在“预计负债”项目中填列，但不意味着其确认、计量和披露适用或有事项准则。

提问人：polariswong 时间：2019-06-13 15:25:48
请问陈老师，以下财务担保合同案例中，担保企业与客户签订担保合同，担保金额1 000万元，合同约定担保企业收取保费收入 120万元，已经摊销 40 万计入收入，当财务担保合同账面余额为 80 万元时，发现客户财务状况严重恶化，很可能到期无法偿还债务，同时预计通过各项反担保措施能收回的金额为 700 万元，则此时分录是： 借 信用减值损失 ？ 贷 预计负债 ？ 请问，应予确认信用损失金额是多少？ 180 万（300-120）、 220 万（300-80）、还是 300 万？ 根据 22 号准则第 59 条，信用损失为预计赔付额减去收回额的现值，本例中应确认的信用损失准备金额在不考虑现值时为1000-700=300万，然而此时递延收益账面余额仍存在 80 万，那么此时应确认的信用减值损失金额为多少？

回答人：chenyiwei
此时应确认信用减值损失 220 万元。

提问人：polariswong 时间：2019-06-13 19:54:14
当期分录如下 借 信用减值损失 220 贷 预计负债 220 ，
那么下一期是否继续摊销确认担保费收入及预计负债， 即下一期是否需要做如下分录？ 借 财务担保合同 10 贷 担保费收入 10 借 信用减值损失 10 贷 预计负债 10

回答人：chenyiwei
应需要。